【裁判字號】    97,交抗,2243
【裁判日期】    971215
【裁判案由】    違反道路交通管理處罰條例
【裁判全文】
臺灣高等法院交通事件裁定            97年度交抗字第2243號
抗  告  人    甲○○
即受處分人
                        26號.
上列抗告人即受處分人因違反道路交通管理處罰條例案件，不服
臺灣板橋地方法院，中華民國九十七年十月二十四日所為裁定（
九十七年度交聲字第二二七九號），提起抗告，本院裁定如下：
    主  文
抗告駁回。
    理  由
一、本件受處分人原聲明異議及原裁定意旨均詳如原裁定書所載
    （如附件）。
二、抗告人即受處分人甲○○抗告意旨略以：本件抗告人雖於舉
    發時、地，騎乘機車紅燈左轉經警攔罰，然係因案發之三叉
    路口並無左轉燈號之設施，且無機車待轉區，如綠燈左轉，
    又因對向眾多來車，根本無法左轉，是本件既係該路段號誌
    （無左轉專用號誌）及標誌標線（無待轉區）之設計有誤，
    令機車騎士無所適從所致，乃為此裁罰令人難以信服云云。
三、按駕駛人駕駛汽（機）車，應遵守道路交通標誌、標線、號
    誌之指示，並服從交通指揮人員之指揮，為道路交通安全規
    則之基本規定（該規則第九十條），並為一般駕駛人所熟知
    及應遵守事項，經查，本件抗告人既自承於本件系爭舉發時
    、地，騎乘機車紅燈左轉，當已違反前開規則，則員警依法
    攔罰即無違誤。至現場道路設施或標誌、標線、號誌設計不
    當，任何人均得建請主管機關另為規劃設置，然於變更前，
    仍應遵依已設之標誌、標線、號誌，更為小心駕駛。若駕駛
    人均可恣意罔顧交通號誌之設置，自行認定適當或遵循與否
    ？交通秩序必無法維繫，人車生命安全亦將無以確保。是本
    件抗告人所執抗告意見，尚無從解免其本案交通違規之責。
    從而，原處分機關依據道路交通管理處罰條例第五十三條、
    第六十三條第一項第三款之規定，裁處抗告人新臺幣一千八
    百元，並予記違規點數三點，原審依調查結果，認異議為無
    理由，而予以駁回，經核認事用法均無違誤，抗告人猶執前
    詞提起抗告，乃無理由，應予駁回。
四、據上論結，應依道路交通案件處理辦法第二十六條，刑事訴
    訟法第四百十二條，裁定如主文。
中    華    民    國  九十七  年   十二   月   十五   日
                  刑事第四庭審判長法  官  陳筱珮
                                  法  官  周煙平
                                  法  官  陳玉雲
以上正本證明與原本無異。
不得再抗告。
                                  書記官  陳思云
中    華    民    國    97    年    12    月    17    日
附件：
臺灣板橋地方法院交通事件裁定        97年度交聲字第2279號
原處分機關  交通部公路總局臺北區監理所板橋監理站
異  議  人
即受處分人  甲○○  男  33歲（民國○○年○月○日生）
                    身分證統一編號：Ｚ000000000號
                    住臺北縣板橋市○○路○段245巷19弄26號
                      3樓之3
上列異議人即受處分人因違反道路交通管理處罰條例案件，對於
交通部公路總局臺北區監理所板橋監理站97年8 月26日所為之處
分（原處分案號：板監裁字第裁41-C00000000號），聲明異議，
本院裁定如下：
    主  文
異議駁回。
    理  由
一、聲明異議意旨略以：異議人即受處分人甲○○雖有於本件違
    規時地紅燈左轉，惟因該違規地點路口沒有左轉號誌，亦無
    明確標線、標誌及機車待轉區，異議人如不在紅燈時左轉，
    根本無法左轉，爰提出聲明異議云云。
二、按汽車駕駛人，行經有燈光號誌管制之交岔路口闖紅燈者，
    處新臺幣一千八百元以上五千四百元以下罰鍰；又汽車駕駛
    人，違反道路交通管理處罰條例第53條規定者，除依原條款
    處罰鍰外，並予記違規點數三點，道路交通管理處罰條例第
    53條第1 項、第63條第1 項第3 款分別定有明文。
三、查本件異議人即受處分人甲○○騎乘車號929-CBV 號重型機
    車，於民國97年7 月15日下午5 時25分許，沿臺北縣樹林市
    ○○路往新莊方向行駛，駛至與俊英街設有燈光號誌管制之
    交岔路口時，遇紅燈而逕自左轉闖越之違規事實，業經臺北
    縣政府警察局樹林分局函覆查報屬實無訛，有該分局97年8
    月13日北縣警樹交裁字第0970024525號書函影本1 紙在卷可
    稽。異議人雖具狀及到庭辯稱上開意旨云云，惟復經本院傳
    訊證人即舉發警員蔡浩天到庭證稱：當時伊與學長一起執行
    聯合勤查勤務，我們到達樹林市○○街與樹新路口那邊執行
    交通攔檢勤務，我們是站在俊英街上，要取締該處的紅燈左
    轉，該處為四線道，且有點彎路，我們怕看錯，所以學長站
    在俊英街的左手邊，伊是站在對面，我們在俊英街二邊各站
    一人，伊所站位置可以看到樹新路交通號誌，當時看到樹新
    路紅燈時，異議人車輛左轉俊英街，伊就按伊機車喇叭，通
    知對面的學長攔停，攔停之後伊也走過去，告訴異議人是紅
    燈違規左轉，就依規定告發。當時異議人有質問說「不能這
    樣轉過來嗎？」，伊跟他說要等綠燈才能左轉過來，該路口
    有些民眾會在樹新路綠燈時，騎到路邊，等俊英街方向為綠
    燈時再駛向俊英街，本件舉發地點，機車於樹新路綠燈時，
    雖可直接左轉俊英街，不需要二段式左轉，但如果機車在樹
    新路綠燈時，駛至交岔路口中待轉，因直行車輛過多，直至
    號誌變換時始趁機左轉，仍屬違規，但是會變通視情況不予
    舉發，惟本件異議人是在樹新路已經變換為紅燈始駛至交岔
    路口左轉，情形不同等語明確（見本院97年9 月23日訊問筆
    錄），並提出舉發違規現場圖及照片為據。核諸舉發警員提
    出之上開違規現場照片所示，舉發警員執勤之地點，縱未站
    出道路，其視線仍可直接目及本件違規地點燈光號誌之變換
    及行車情形，且衡諸舉發警員與異議人間，互不相識，亦無
    怨隙，其執行公務當無故意構陷異議人之理，況異議人於聲
    明異議狀及本院訊問時亦自陳確係於樹新路行車方向紅燈時
    左轉俊英街屬實，是舉發警員上開證述情節，堪以採信，至
    異議人上開所辯無機車待轉區○○於○○路紅燈時始能趁機
    左轉等情，均不足據以卸免異議人違規裁罰之責任。是綜上
    所述，異議人上開所辯，應不足採，其上開違規事實堪認無
    訛。從而，原處分機關據以援引上開規定，裁處罰鍰新臺幣
    一千八百元，並記違規點數三點，並無不當。本件異議為無
    理由，應予駁回。
四、據上論斷，應依道路交通案件處理辦法第19條，裁定如主文
    。
中    華    民    國    97    年    10    月    24    日
                        交通法庭  法  官  彭  全  曄
以上正本證明與原本無異
如不服本裁定應於送達後5日內向本院提出抗告狀
                                  書記官  林  怡  秀
中    華    民    國    97    年    10    月    24    日


司法院資訊處製作；財團法人民間司法改革基金會備份。
